最　高　行　政　法　院　判　決
　　　　　　　　　　　　　　　　　　 96年度判字第01252號
上　訴　人　甲○○
訴訟代理人　林俊雄律師
上　訴　人　乙○○
訴訟代理人　傅國光律師
被 上訴 人　財政部臺中關稅局
代　表　人　丙○○　　　　送達處所同上
上列當事人間因私運貨物進口事件，上訴人對於中華民國94年11
月24日臺中高等行政法院94年度訴字第387號判決，提起上訴，
本院判決如下：
　　主  文
上訴駁回。
上訴審訴訟費用由上訴人負擔。
　　理  由
一、本件上訴人上訴意旨略以：(一)上訴人甲○○部分：按私運貨
    物進口，依海關緝私條例第3條之規定，係指規避檢查，偷
    漏關稅或逃避管制，未經向海關申報而運輸貨物進出國境而
    言。而我國領海寬度為12海里，故自我國海岸基線起至外側
    12海里以外之海域，將物品移入12海里以內之海域，始能以
    進口或輸入論斷。上訴人係為出海捕魚出港，迨至金門外海
    ，突受不明人士漁船之託，載本件私菸向浙江外海行駛。查
    獲地點北緯24度60分，東經119度43分地點之50度方向之行
    徑，正為浙江外海，不屬我國領海範圍，更非航向臺灣地區
    。且根據行政院海岸巡防署（下稱海巡署）海洋巡防總局臺
    中海巡隊巡防艦艇艇長黃國安，在臺灣宜蘭地方法院93年度
    簡上字第71號違反菸酒管理法案件審理時結證稱：「查獲地
    點距離烏坵15海里，離臺灣領海約28海里，該地點屬於公海
    」，及被上訴人於答辯理由自承「系案船隻遭登船攔檢時，
    雖位於領海外」等語，可見本件查獲地點乃屬公海，並非在
    我國領海領域之內。是本案船舶之查獲地點為我國領海之外
    之公海上，依法不構成私運貨物進口行為。被上訴人將領海
    與緝私區域混為一談已有重大錯誤，且將於我國領海以外之
    公海上攔截上訴人船隻載運物品之情形，認為已成立私運貨
    物進口（移入我國領海之內）更有重大誤會。又海關緝私條
    例第36條第1項「經營私運貨物」，仍以被主使者有從事私
    運貨物進口或出口之情形，其主使者須成立經營私運貨物之
    行為。財政部民國（下同）67年5月6日台財關第14736號函
    釋：「經營私運貨物者」係指居於經營、策劃或出資之地位
    ，主使他人從事私運貨物進口、出口者而言。其本人並未直
    接擔任私運貨物進出口之行為。本件依原處分、訴願決定及
    原判決認定之事實，上訴人甲○○係漁船船長出海時，載運
    私菸於領海之外（公海上）被查獲，縱認有不當，亦應屬直
    接從事擔任私運貨物進出口之行為人，並非居於經營策劃或
    出資之地位之人，故非「經營私運貨物」之主體。原判決援
    用「經營私運貨物」之規定予以論處，顯有適用法律重大錯
    誤之違背法令。尤以，原判決既認本件以「私運貨物進口」
    論處與法不合，則應將原處分及訴願決定予以撤銷，惟原判
    決僅以「原處分誤載為私運貨品，而以更正」等語籠統敷衍
    ，顯有不適用法律之違背法令及訴訟程序之瑕疵。況上訴人
    等違反菸酒管理法案件，業經臺灣宜蘭地方法院93年度簡上
    字第71號刑事判決改判無罪確定，並以「本件缺乏證據證明
    被告等確有『輸入』私菸之構成要件行為，是被告既僅有運
    送私菸之行為，而無輸入私菸之行為，即難論以修正前菸酒
    管理法第46條之罪責，本件不能證明被告有罪」等論據為改
    判理由，有該刑事判決可證。是上訴人等既無輸入私菸之行
    為，依法亦無私運貨物進口之行為。原處分及訴願決定均認
    為上訴人等有共同「私運貨物進口」之行為，顯為違法不當
    ，原判決改以「經營私運貨物」亦即以主使他人從事私運貨
    物進口之不相關規定予以論處，更為重大違背法令。(二)上訴
    人乙○○部分：原審判決未經變更裁處之法條，及預先告知
    被處分人（即上訴人）法院心證之變更，並給予被處分人充
    分答辯、防禦機會之程序，逕自變更該認定違法事實而引用
    不同法令依據，顯然違背「正當法律程序」。另據上訴人於
    原審提出之翔實海圖等證據，足以證明系爭船隻若係於該位
    置持續朝50度方向行駛，「永遠」到不了臺灣，而是到達中
    國浙江沿海。第以，中國大陸地區人民之生活水準不如臺灣
    ，一般走私業者多以印製臺灣行政機關警語之菸酒運往大陸
    銷售，故意誤導中國大陸人民冀得不當盈餘，此乃一般社會
    生活經驗。系爭私運之香菸乃上訴人之僱主甲○○欲運往中
    國大陸地區銷售，非進口至臺灣，已據甲○○於原審中陳述
    明白；被上訴人既已於原審時陳述，系爭遭查獲之香菸俱屬
    「整船劣質香菸」，則更可證明上訴人之僱主甲○○所言為
    真。原審竟為反於生活經驗事實之認定，推定上訴人甲○○
    所為「系爭香菸非欲運往臺灣銷售」之陳述不足採信，顯屬
    違反經驗法則。末查，原審判決認定上訴人乙○○係受僱於
    甲○○之系爭漁船之船員，則上訴人乃受船長甲○○指揮監
    督之人，何以判決上訴人應負「經營私運貨物」之責任，該
    判決理由顯有矛盾之處。上訴人確係生活艱困，係第一次隨
    他人上船討生活，無任何能力、資力與他人「共同經營」走
    私貨品，上訴人一再於原審中陳明，爰再提出上訴人並無家
    產之證明（財產歸屬資料清單），請求廢棄原判決。
二、被上訴人則以：本案上訴人乙○○與甲○○所駕船隻，係在
    烏坵鄉外海即北緯24度50分，東經119度43分之海域為海巡
    人員查獲；該船舶遭登船攔檢時雖位於領海外，惟仍於沿海
    24海里內得依法查緝之範圍，另該船係往臺灣地區航行，作
    業漁具不全且無任何漁獲，船上所載均為私菸，其私運貨物
    進口之行為縱尚未全部完成，海關緝私條例第36條之規定仍
    有其適用。即依據最高行政法院89年度判字第1964號判決「
    漁船並非商船，自不得承運或裝載一般商貨，其有違法攜運
    者，自始即構成私運行為」之意旨。本案私運貨物進口之意
    圖明顯，其行為縱使未竟完成，參照同院46年判字第50號判
    例：「．．．行政犯之責任無既遂未遂之分」之旨意，本件
    仍應依海關緝私條例第36條第1項、第3項規定議處。且系案
    漁船大陸漁工張長海、念小明及劉信龍為該漁船船長甲○○
    所僱用，均聽命於甲○○，又上訴人係基於共同輸入私菸之
    犯意聯絡，以漁船走私未稅私菸，自屬海關緝私條例第36條
    第1項「私運貨物進口、出口」及「經營私運貨物者」之範
    圍。第以，依海關緝私條例第36條第1項、第3項所為之處罰
    係屬行政罰，與處罰走私犯科以刑責，須以進入我國領海者
    始能成立之情形不同，本件刑事部分雖經司法機關判決無罪
    確定，惟私運私菸之違法行為已至為明確，自仍應依海關緝
    私條例第36條第1項、第3項規定議處。又本件上訴人甲○○
    第2次偵訊筆錄中載明，該劣質香菸為中國大陸製造，欲運
    往大陸浙江外海，並沒要運回中國大陸。惟依經驗法則，大
    陸產製私菸，若欲於大陸地區銷售，何需先用商船運出大陸
    ，再用漁船運回大陸，徒增費用與被查緝之風險，又系案之
    私菸若非係專為走私進入臺灣地區販賣，何須依中華民國菸
    酒管理法第32條第1項第6款之規定，在其包裝盒上印製有我
    政府行政院衛生署菸品之中文繁體警語，上訴人所稱顯係意
    圖卸責之詞，原審判決應屬合理適法等語，資為抗辯。
三、原審斟酌全辯論意旨及調查證據之結果，以：查海關緝私條
    例第6條規定之緝私海域為沿海24海里以內之水域，本件海
    巡署第三海巡隊查獲上訴人載運私菸之地點為東經119度43
    分、北緯24度50分，即金門縣烏坵鄉外海15海里處，此有海
    巡署第三海巡隊查獲時以衛星定位之海域圖附卷可證，並為
    上訴人等所不爭，足徵上訴人等係在緝私海域內被查獲，且
    上訴人等載運之大批仿冒私菸，均依菸酒管理法第32條第1
    項第6款之規定，在其包裝盒印有「行政院衛生署警告：戒
    菸可減少健康的傷害」、「行政院衛生署警告：吸菸有害健
    康」等警語，若非係為走私進入臺灣地區販賣，何須依我國
    菸酒管理法第32條第1項第6款之規定在其包裝盒印製警告語
    ，尤以倘如上訴人所稱係要載運至大陸，則其在包裝盒上印
    製按中華民國法律規定之警語，即自暴其係走私貨，如何在
    大陸地區販售？足徵上訴人此部分所言顯有不實，上訴人等
    係欲載運至臺灣販售，洵堪認定，核上訴人等所為係屬「經
    營私運貨物」之行為，原處分誤載為私運貨品進口，因海關
    緝私條例第36條第1項之行政罰，除處罰私運貨品進口、出
    口外，對「經營私運貨物」之行為均為相同之處罰，故應予
    更正。次查海關緝私條例第36條第1項之行政罰，與該法規
    定刑事處罰走私犯罪，須以進入我國領海者始能成立之情形
    不同。從而，被上訴人援引該條第1項、第3項之規定，處以
    貨價1倍之罰鍰計新臺幣（下同）4,765,500元，併沒入貨物
    ，經核並無違法，訴願決定予以維持，亦稱妥適，乃判決駁
    回上訴人在原審之訴。
四、本院查：(一)按「私運貨物進口、出口或經營私運貨物者，處
    貨價1倍至3倍之罰鍰」「前2項私運貨物沒入之。」海關緝
    私條例第36條第1項、第3項定有明文。本件上訴人甲○○係
    「財進發66號」漁船船長、乙○○係該漁船船員，共同基於
    意圖進口私菸牟利之意思聯絡，於93年2月18日下午，僱用
    大陸籍漁工張長海、念小明及劉信龍為船員，出海載運私菸
    ，嗣於93年2月21日上午10時許，行經東經119度43分、北緯
    24度50分，即金門縣烏坵鄉外海15海里查緝走私海域內，為
    海巡署第三海巡隊等組成之聯合查緝小組（下稱聯合查緝小
    組）在該船上查獲仿冒藍星牌香菸6萬包、峰牌香菸10萬8千
    包、黑色大衛杜夫牌香菸6萬3千包、白色大衛杜夫牌香菸11
    萬2千包、紅色大衛杜夫牌香菸2萬2千包、七星牌香菸5萬1
    千5百包、七星牌淡菸8萬8千5百包、黑色七星牌香菸20萬6
    千5百包，移送被上訴人處理，經被上訴人審查結果認上訴
    人違章屬實，乃依海關緝私條例第36條第1項、第3項之規定
    共同處貨價1倍之罰鍰計4,765,500元，併沒入貨物。上訴人
    不服，申請復查，未獲變更；提起訴願，亦遭決定駁回；遂
    提起本件行政訴訟。(二)上訴人等基於共同輸入私菸之犯意聯
    絡，於93年2月18日下午3時35分許，駕駛「財進發66號」漁
    船，以捕撈漁貨為名，自宜蘭縣頭城鎮梗枋漁港安檢所報關
    出海後，於93年2月20日深夜12時許，航至金門外海20海里
    處，從某艘不詳船舶接駁藍星牌、峰牌、黑色大衛杜夫牌、
    白色大衛杜夫牌、紅色大衛杜夫牌、七星牌、七星牌淡菸、
    黑色七星牌等未稅私菸上船，然後朝臺灣方向返航，嗣於93
    年2月21日上午10時20分許，航至金門縣烏坵鄉外海即東經
    119度43分、北緯24度50分我國查緝走私海域內，為聯合查
    緝小組查獲等情，有檢查紀錄表、現場照片、航海圖、貨物
    扣押單、緝私報告書等附於原處分卷可稽。又前揭香菸之包
    裝盒並印有「行政院衛生署警告：戒菸可減少健康的傷害」
    、「行政院衛生署警告：吸菸有害健康」「行政院衛生署警
    告：吸菸害人害己」「行政院衛生署警告：孕婦吸菸易導致
    胎兒難產及體重不足」等中文繁體字之警語，此為原審所認
    定之事實，足見其係為私運進口無訛，否則於香菸盒上印製
    之中文繁體字警語，而欲將香菸載往大陸或日本，無異自暴
    其短，反易被查獲，是上訴人辯稱香菸係要載往浙江外海，
    再由日本船舶載往上海或日本云云，並不可採。又原審雖認
    上訴人前揭所為，係違反海關緝私條例第36條第1項之「經
    營私運貨物」行為，認原處分應予更正，尚乏積極證據足證
    而有所不當，惟上訴人於前揭時地，私運香菸至我國緝私海
    域為聯合查緝小組查獲之事實，為原審所認定，並已詳為論
    述在案，亦為原處分及訴願決定所採認之事實，是原審予以
    駁回上訴人於原審之訴，理由雖有不當，惟結果尚無不合，
    仍應認上訴為無理由。(三)又行為時菸酒管理法第46條前段規
    定之輸入私菸罪，固以由國外將私菸輸進入我國領土為要件
    ，至我國國境，依中華民國領海及鄰接區法第3條之規定，
    係自基線起至其外側12海里間之海域而言。是上訴人共同私
    運貨物進口，於金門縣烏坵鄉外海15海里處為聯合查緝小組
    查獲，尚未進入我國12海里之領域，自與菸酒管理法第46條
    前段規定之輸入私菸罪之構成要件不符，從而上訴人違反菸
    酒管理法刑事部分，經臺灣宜蘭地方法院93年度簡上字第71
    號判決無罪確定，固無不合。惟行政罰與刑事罰並不相同，
    依海關緝私條例第6條所定海關緝私海域為24海里以內之水
    域，此緝私海域並非領海範圍，聯合查緝小組於緝私海域查
    獲上訴人私運貨物，被上訴人依海關緝私條例第36條第1項
    、第3項之規定共同裁處並併沒入貨物，並無不合。(四)綜上
    所述，原審斟酌全辯論意旨及調查證據之結果，因將原決定
    及原處分均予維持，駁回上訴人之訴，業於判決理由內詳加
    論駁，並說明其證據之取捨、論斷之依據及得心證之理由。
    上訴人猶執陳詞，就原審取捨證據，認定事實之職權行使，
    指摘原判決未當，求予廢棄，難認有理由，應予駁回。
五、據上論結，本件上訴為無理由，爰依行政訴訟法第255條、
    第98條第3項前段、第104條、民事訴訟法第85條第1項前段
    ，判決如主文。
中　　華　　民　　國　　96　　年　　7　　 月　　19　　日
                  第三庭審判長法  官　劉　鑫　楨
                              法  官  林  樹  埔
                              法  官  陳　秀　美
                              法  官　劉　介　中
                              法  官　戴　見　草
以  上  正  本  證  明  與  原  本  無  異
中　　華　　民　　國　　96　　年　　7　　 月　　24　　日
　　　　　　　　　　　　　　　書記官　王　史　民
